【裁判字號】    98,易,343
【裁判日期】    980810
【裁判案由】    詐欺
【裁判全文】
臺灣雲林地方法院刑事判決               98年度易字第343號
公  訴  人  臺灣臺北地方法院檢察署檢察官
被      告  丙○○
上列被告因詐欺案件，經檢察官提起公訴（臺灣臺北地方法院檢
察署97年度偵字第2149號）及移送併辦（臺灣臺北地方法院檢察
署97年度偵字第26055 號、98年度偵字第7620號；臺灣臺中地方
法院檢察署97年度偵字第23852 號、98年度偵字第7877號），後
經臺灣臺北地方法院判決管轄錯誤（97年度易字第3603號），移
送本院審理，被告於準備程序進行中就被訴事實為有罪之陳述，
本院改行簡式審判程序審理，並判決如下：
    主  文
丙○○犯幫助詐欺取財罪，處有期徒刑月，如易科罰金，以新
臺幣壹仟元折算壹日。
    事  實
一、丙○○明知社會上詐騙案件層出不窮，將自己之金融帳戶存
    摺、提款卡及密碼（下稱帳戶資料）交付與他人，他人可能
    利用其帳戶資料為詐欺取財之工具，竟仍基於幫助他人詐欺
    取財之未必故意，於民國97年7 月28日前某日，持其所有之
    聯邦商業銀行文心分行000000000000號帳號、台新國際商業
    銀行北臺中分行00000000000000號帳號等二帳戶之帳戶資料
    ，前往位在臺中市○○○路○ 段2 之1 號之「空軍一號」朝
    馬客運站，將其上開2 帳戶之帳戶資料寄予姓名年籍不詳之
    成年人。而該姓名年籍不詳之成年人於取得丙○○上開帳戶
    資料後，即意圖為自己不法之所有，分別於97年7 月29日下
    午17時10分許、同日晚間22時許，以電話分別向乙○○、丁○○佯稱其等之前網路購物付款方式設定錯誤，要求乙○○
    、丁○○持金融卡至金融自動櫃員機前依指示操作，致乙○○、丁○○均陷於錯誤，乙○○因此於同日18時51分至銀行
    自動櫃員機依指示操作，匯款新臺幣（下同）12,000至丙○○之台新國際商業銀行北臺中分行00000000000000號帳戶；
    蘇鳳蕙因此於同日22時38分（起訴書誤載為33分）至銀行自
    動櫃員機依指示操作，匯款99,000元至丙○○之聯邦商業銀
    行文心分行000000000000號帳戶內。乙○○、丁○○所匯之
    款項旋即遭悉數提領。
二、案經臺灣臺北地方法院檢察署檢察官提起公訴及移送併辦，
    後經臺灣臺北地方法院判決管轄錯誤，移送本院審理。
    理  由
一、本件被告丙○○所犯為死刑、無期徒刑、最輕本刑為三年以
    上有期徒刑以外之罪，經本院裁定適用簡式審判程序，故不
    適用傳聞排除法則有關限制證據能力之相關規定，合先敘明
    。
二、被告丙○○之上開犯罪事實，除據其警詢、偵訊時之供述及
    本院審理時之自白外，尚有下列證據可佐：
  (一)聯邦商業銀行文心分行97年8 月11日（97）聯文心字第289
    號函暨所附被告丙○○之帳戶交易明細資料（臺北地方法院
    檢察署97年度偵字第26055 號卷第20頁至第22頁）、聯邦銀
    行自動櫃員機交易明細表（同上卷第27頁）。
  (二)台新國際商業銀行97年8 月25日台新作文字第9712012 號函
    暨所附被告丙○○開戶基本資料表、往來印鑑暨資料卡、開
    戶業務申請書及資金往來明細表（警羅偵字第0973106174號
    卷第11頁至第18頁）、台新銀行自動櫃員機交易明細表（同
    上卷第7 頁）。
  (三)被害人丁○○於97年7 月30日之警詢筆錄（北檢97年度偵字
    第26055 號卷第8 頁至第10頁）。
  (四)被害人乙○○於97年7 月29日之警詢筆錄（警羅偵字第0973
    106174號卷第5 頁）。
    足認被告之自白與事實相符，故本件事證明確，被告犯行堪
    以認定，應依法論科。
三、論罪科刑
    按刑法上之幫助犯，係對於犯罪與正犯有認識，而以幫助之
    意思，對於正犯資以助力，而未參與實施犯罪之行為者而言
    （最高法院88年度臺上字第1270號判決意旨參照）。本件被
    告基於幫助詐欺取財之未必故意，同時提供2 帳戶之帳戶資
    料予姓名年籍不詳之成年人使用，該人旋以詐術向被害人等
    詐取財物（起訴書雖認收受被告帳戶之人為詐欺取財集團成
    員，故實行本件詐欺取財犯行之正犯為共同正犯，惟從卷內
    資料尚無從證明有詐欺集團存在，應予說明），並無證據證
    明被告有參與詐欺取財犯行之構成要件行為。故核被告丙○○所為，係犯刑法第30條第1 項、第339 條第1 項幫助詐欺
    取財罪。又被告以1 行為提供2 帳戶資料，而幫助他人為2
    次詐欺取財犯行，其行為仍屬同種想像競合犯，應從一重之
    幫助詐欺取財罪處斷（被害人受害金額較高者）。爰依同法
    第30條第2 項之規定，依正犯之刑減輕之。本院審酌被告之
    行為致使檢、警機關難以查知詐欺取財正犯之真實身分，而
    助長犯罪，以致詐欺取財情事未能根絕，影響所及，造成人
    與人之間的信賴感受嚴重之破壞，對於社會治安、秩序及被
    害人之財產均造成損害，惟念被告前僅有因賭博案件經法院
    判處罰金之前科，素行非差，本件於犯後已坦承犯行，已見
    悔意，及被告之智識程度等一切情狀，量處如主文所示之刑
    ，並諭知易科罰金之折算標準。
據上論斷，應依刑事訴訟法第273 條之1 第1 項、第284 條之1
、第299 條第1 項前段、第310 條之2 、第454 條，刑法第339
條第1 項、第30條第1 、2 項、第55條、第41條第1 項前段，刑
法施行法第1 條之1 第1 項、第2 項前段，判決如主文。
本案經檢察官甲○○到庭執行職務。
中    華    民    國    98    年    8     月    10    日
                  刑事第二庭    法  官  楊昱辰
以上正本證明與原本無異。
如不服本判決應於收受判決後10日內向本院提出上訴書狀，並應
敘述具體理由；其未敘述上訴理由者，應於上訴期間屆滿後20日
內向本院補提理由書（均須按他造當事人之人數附繕本）。「切
勿逕送上級法院」。
                                書記官  林惠鳳
中    華    民    國    98    年    8     月    10    日
附錄法條：中華民國刑法第339條第1項
意圖為自己或第三人不法之所有，以詐術使人將本人或第三人之
物交付者，處 5 年以下有期徒刑、拘役或科或併科 1 千元以下
罰金。


司法院資訊處製作；財團法人民間司法改革基金會備份。
